臺灣花蓮地方法院民事簡易判決
111年度花原簡字第22號
原      告  李彥呈  


被      告  潘霏晹  
上列當事人間因詐欺案件，原告提起刑事附帶民事訴訟，請求侵
權行為損害賠償事件，經本院刑事庭裁定移送前來（110年度原
附民字第57號），本院於民國111年5月16日言詞辯論終結，判決
如下︰
    主      文
被告應給付原告新臺幣390,000元，及自110年10月29日起至清償
日止，按週年利率百分之5計算之利息。
本判決得假執行。但被告如以新臺幣390,000元為原告預供擔保
，得免為假執行。
    事實及理由
壹、程序方面：
    按訴狀送達後，原告不得將原訴變更或追加他訴，但擴張或
    減縮應受判決事項之聲明者，不在此限，民事訴訟法第255
    條第1項第3款定有明文。本件原告原請求被告應給付其新臺
    幣（下同）390,000元，及自民國109年8月26日起至清償日
    止，按年息5%計算之利息，嗣擴張聲明為請求被告應給付其
    新臺幣1,016,000元，及自起訴狀繕本送達翌日起至清償日
    止，按年息5%計算之利息；復於本院審理時原告變更訴之聲
    明，請求被告應給付新臺幣390,000元，及自起訴狀繕本送
    達被告翌日起至清償日止，按年息5%計算之利息等語（見本
    院卷第61頁）。經核原告所為訴之變更，屬減縮應受判決事
    項之聲明，參諸前揭規定，應予准許。
貳、實體方面：
一、原告主張：被告潘霏暘依其知識及一般社會生活之通常經驗
    ，可預見將金融機構帳戶提供他人使用，該他人可能將之作
    為詐欺社會大眾後收受特定犯罪所得使用，且無故依指示提
    領帳戶內來路不明之款項，並旋將之轉交給不明第三人之舉
    ，極有可能係共同參與詐欺犯罪，並隱匿詐欺所得之實際去
    向，而犯詐欺取財及洗錢罪，在縱其行為可能係該等犯罪之
    一部分，亦不違背其本意之情況下，與真實姓名年籍不詳、
    綽號「小胖」之成年男子（下稱「小胖」）共同意圖為自己
    或他人不法所有，基於詐欺取財及違反洗錢防制法之不確定
    故意犯意聯絡，於109年8月1日至同年月25日之期間內某時
    許，在不詳地點，將自己申辦之合作金庫商業銀行（下稱合
    庫銀行）花蓮分行帳戶（帳號：0000000000000，下稱本案
    帳戶）帳號告知「小胖」。嗣「小胖」取得本案帳戶資料後
    ，於「臉書」上刊登投資廣告，誘使原告於109年8月下旬某
    日加入LINE群組，並向原告佯稱投資50萬元可獲利500萬元
    云云，致原告陷於錯誤，並依指示於同月25日中午12時29分
    許，至台北富邦銀行而臨櫃匯款新臺幣（下同）390,000元
    本案帳戶內。其後被告即依「小胖」之指示，分別於同日下
    午1時43分、50分許，在位於花蓮縣○○市○○路000號之「合庫
    銀行花蓮分行」臨櫃提領370,000元及提款機提領20,000元
    （該次提領金額為30,000元，超過20,000元部分非本次範圍
    ），於翌日（26日）某時許，在花蓮縣吉安鄉某處將領得款
    項交予「小胖」，藉此隱匿詐欺犯罪所得之去向。嗣經原告
    發覺有異而報警處理，始循線查悉上情。被告以上開方式與
    詐騙集團成員共同故意不法侵害原告之財產權，應對原告負
    損害賠償責任等情，爰依侵權行為之法律關係，請求被告賠
    償390,000元等語，並聲明：被告應給付原告390,000元，及
    自起訴狀繕本送達翌日起至清償日止，按週年利率5%之利息
    。
二、被告就原告之請求為認諾。
三、按因故意或過失，不法侵害他人之權利者，負損害賠償責任
    。數人共同不法侵害他人之權利者，連帶負損害賠償責任。
    不能知其中孰為加害人者亦同。造意人及幫助人，視為共同
    行為人，民法第184條第1項前段、第185條分別定有明文。
    又民事上之共同侵權行為（狹義的共同侵權行為，即加害行
    為）與刑事上之共同正犯，其構成要件並不完全相同，共同
    侵權行為人間不以有意思聯絡為必要，數人因過失不法侵害
    他人之權利，苟各行為人之過失行為，均為其所生損害共同
    原因，即所謂行為關連共同，亦足成立共同侵權行為（最高
    法院67年台上字第1737號民事判例參照）。又當事人於言詞
    辯論時為訴訟標的之捨棄或認諾者，應本於其捨棄或認諾為
    該當事人敗訴之判決，亦為民事訴訟法第384條所明定。經
    查，原告前揭主張之事實，業經本院於111年2月23日以110
    年度原金訴字第8號刑事判決判處被告共同犯洗錢防制法第1
    4條第1項之洗錢罪，處有期徒刑6月，併科罰金新臺幣2萬元
    ，罰金如易服勞役，以新臺幣1,000折算1日在案，且經本院
    職權調取上開刑事案件卷宗核閱無訛。而被告復於言詞辯論
    期日當庭認諾，是依上開規定，自堪信原告主張為真實。
四、給付有確定期限者，債務人自期限屆滿時起，負遲延責任。
    給付無確定期限者，債務人於債權人得請求給付時，經其催
    告而未為給付，自受催告時起，負遲延責任。其經債權人起
    訴而送達訴狀，或依督促程序送達支付命令，或為其他相類
    之行為者，與催告有同一之效力，民法第229條第1項、第2
    項定有明文。又遲延之債務，以支付金錢為標的者，債權人
    得請求依法定利率計算之遲延利息。但約定利率較高者，仍
    從其約定利率。應付利息之債務，其利率未經約定，亦無法
    律可據者，週年利率為百分之五，民法第233條第1項、第20
    3條亦定有明文。本件原告對被告之損害賠償債權，核屬無
    確定期限之給付，既經原告起訴而送達訴狀，被告迄未給付
    ，當應負遲延責任。是原告請求自起訴狀繕本送達被告之翌
    日即110年10月29日起（見附民卷第21頁）至清償日止，按
    週年利率5%計算之法定遲延利息，核無不合，應予准許。
五、綜上所述，原告依侵權行為之法律關係，據以請求被告給付
    原告390,000元，及自110年10月29日起至清償日止，按週年
    利率5%計算之利息，為有理由，應予准許。
六、本件係本於被告認諾所為之判決，依民事訴訟法第389條第1
    項第1款規定，應依職權宣告假執行。
七、本件判決之基礎已臻明確，兩造其餘攻擊防禦方法及舉證，
    核與判決無影響，爰不另一一論述，併此敘明。
八、本件係刑事附帶民事訴訟，由合議庭裁定移送民事庭之事件
    ，依刑事訴訟法第504條第2項之規定，免納裁判費，故本件
    無應確定之訴訟費用額。
中    華    民    國   111    年    5     月    26   日
                  花蓮簡易庭  法  官  林敬展
以上正本係照原本作成。　　　　　　　　　
如不服本判決，應於送達後20日內，向本院提出上訴狀並表明上
訴理由(均須按他造當事人之人數附繕本並繳納上訴裁判費)。
如委任律師提起上訴者，亦應一併繳納上訴審裁判費。
中　　華　　民　　國　　111 　年　　5 　　月　　27　　日
                              書記官  張芝瑜